【裁判字號】    88,自,1412
【裁判日期】    900809
【裁判案由】    詐欺
【裁判全文】
臺灣臺中地方法院刑事判決                        八十八年度自字第一四一二號
    自  訴  人  乙○○
    被      告  丁○○
右列被告因詐欺案件，經自訴人提起自訴，本院判決如左：
    主  文
丁○○無罪。
    理  由
一、自訴意旨略以：被告丁○○與自訴人乙○○原為同事關係，惟被告丁○○於民國
    八十四年十月間因故離職，並向自訴人佯稱：伊為自行創業亟需資金，欲向自訴
    人商借現金，且介紹其父即同案被告丙○○（俟通緝到案後另結）與自訴人相識
    ，稱其父為公務員任職台中縣沙鹿某國中，倘其無資力返還，尚有其父可代為履
    行。自訴人不疑有他，遂先後共貸予新台幣（下同）八十萬元。嗣自訴人於八十
    八年八月間因需用資金而向被告等催索返還借款，被告丁○○竟稱無力全部一次
    清償，僅能將之分八期償還，並由同案被告丙○○簽發支票八紙經被告丁○○背
    書後交自訴人收執，然該等支票屆期經自訴人提示，竟已遭拒絕往來而未能兌現
    。經自訴人多次向被告催索，被告等均置之不理，因認被告丁○○涉有與同案被
    告丙○○共犯刑法第三百三十九條第一項之詐欺取財罪嫌云云。
二、按犯罪事實應依證據認定之，無證據不得推定其犯罪事實；又不能證明被告犯罪
    者，應諭知無罪之判決，刑事訴訟法第一百五十四條、第三百零一條第一項分別
    定有明文。次按告訴人之告訴，係以使被告受刑事訴追為目的，是其陳述是否與
    事實相符，仍應調查其他事實以資審認，最高法院亦著有五十二年台上字第一三
    ○○號判例可資參照。又刑法第三百三十九條第一項詐欺罪之成立，以意圖為自
    己或第三人不法之所有，施用詐術使人陷於錯誤而交付財物或因而得財產上不法
    之利益或使第三人得之為構成要件。所謂以詐術使人交付財物，必須該財物之交
    付，係由於被施用詐術而陷於錯誤所致，若行為人未施用何詐術，交付財物者亦
    非因陷於錯誤而交付，即不構成詐欺罪。
三、自訴意旨指被告丁○○涉犯詐欺罪嫌，無非係以被告丁○○與通緝中之同案被告
    丙○○借錢不還，所簽發之支票復均未獲兌現，被告丙○○又逃匿無蹤等情，並
    提出支票影本八紙暨退票理由單三紙為據，訊之被告丁○○則堅決否認有何詐欺
    犯行，辯稱：伊僅介紹其父丙○○與自訴人認識，伊並未向自訴人借錢，且丙○
    ○向自訴人借錢之過程伊均未參與，自訴人所持之支票亦是丙○○所簽發，僅因
    自訴人之要求伊方在其背面予以蓋印背書等語。經查：本案自訴人指訴被告丁○
    ○與同案被告丙○○共同向其詐騙一情，雖據自訴人提出以丙○○名義所簽發經
    被告丁○○背書之支票八張暨退票理由單三紙為憑。惟依自訴人上開所陳，本件
    同案被告丙○○與自訴人間確有金錢上之借貸關係；而丙○○向自訴人借款後，
    曾多次屆期經丙○○向自訴人要求展期獲自訴人同意，並加付利息，嗣係因丙○
    ○去向不明而未能再與自訴人洽商清償相關債務事宜等情，業據被告丁○○供明
    在卷，亦為自訴人所自承，並經證人即被告丁○○之母甲○○於本院調查時供述
    明確。又本件自訴人最初於八十四年四月及同年十二月間分別貸予同案被告丙○
    ○之五十萬元與三十萬元二筆款項，亦確係由自訴人以自己名義簽發同額之支票
    交丙○○，並丙○○逕存入自己開設於台中區中小企業銀行儲蓄部之帳戶委託提
    示付款，而被告丁○○並未於該二紙支票正反面為任何背書或保證等行為，此經
    本院向華僑商業銀行北台中分行調取經提示付款後之該二紙支票正反面影本查明
    無訛。是以本件自訴人雖誤以為係被告丁○○與丙○○共同向其借款，然實際借
    款、取款者，應僅為丙○○一人，堪以認定。既被告丁○○除前揭自訴人所提經
    其背書之八紙支票迄未能獲兌現外，自訴人並未指明被告丁○○有何施用詐術，
    致其陷於錯誤，而將款項交付丙○○之具體情事，是難認被告丁○○與同案被告
    丙○○有何意圖為自己不法所有之犯意聯絡及行為分擔，此與詐欺罪之構成要件
    尚屬有間，此外，復查無其他積極證據足資認定被告丁○○有何詐欺犯行，本案
    尚難僅以自訴人於本院調查中之指訴，遽為不利於被告丁○○犯罪事實之認定，
    揆諸首開法條及判例意旨，本案既不能證明被告丁○○犯罪，自應諭知其無罪之
    判決。
四、據上論斷，依刑事訴訟法第三百四十三條、第三百零一條第一項，判決如主文。
中      華      民      國      九十      年      八      月     九     日
                                    臺灣臺中地方法院刑事第三庭
  法  官  張  智  雄
右正本證明與原本無異。
如不服本判決，應於判決送達後十日內向本院提出上訴狀，上訴於臺灣高等法院臺中
分院( 須附繕本 )。
                                             書記官
中      華      民      國      九十      年      八      月     十三   日


司法院資訊處製作；財團法人民間司法改革基金會備份。
